【裁判字號】    98,交聲,1142
【裁判日期】    980930
【裁判案由】    違反道路交通管理處罰條例聲明異議
【裁判全文】
臺灣士林地方法院交通事件裁定        98年度交聲字第1142號
原處分機關  交通部公路總局臺中區監理所臺中市監理站
異  議  人  甲○○
即受處分人
上列受處分人因違反道路交通管理處罰條例案件，對於交通部公
路總局臺中區監理所臺中市監理站於民國98年4 月30日所為之處
分（原處分案號：監稽違字第裁61-AEX571207號）聲明異議，本
院裁定如下：
    主  文
異議駁回。
    理  由
一、按機器腳踏車行駛至交岔路口，其轉彎，應依標誌或標線之
    規定行駛，道路交通安全規則第99條第2 項定有明文；次按
    汽車駕駛人轉彎時，不依標誌、標線、號誌指示者，處新臺
    幣（下同）600 元以上1,800 元以下罰鍰，並記違規點數1
    點，道路交通管理處罰條例第48條第1 項第2 款、第63條第
    1 項第1 款分別定有明文。
二、原處分意旨略以：異議人即受處分人甲○○騎乘車牌號碼CR
    N-539 號普通重型機車，於民國97年11月27日18時00分許，
    行經臺北市○○路與承德路7 段週邊，因未依規定兩段式左
    轉之違規，經警以其違反道路交通管理處罰條例第48條第1
    項第2 款規定製單舉發，嗣受處分人逾越舉發通知單上所載
    之應到案期限60日以上，仍未向原處分機關提出申訴，經原
    處分機關逕行裁決並依前揭道路交通管理處罰條例第48條第
    1 項第2 款及違反道路交通管理事件統一裁罰基準表等規定
    ，裁處受處分人1,800 元罰鍰，並依同條例第63條第1 項第
    1 款規定，併記違規點數1 點。
三、聲明異議意旨略以：受處分人否認於前揭時、地有不依標誌
    、標線號誌指示行駛之違規行為等語。
四、經查：
  (一)按「行為人有本條例之情形者，應填製舉發違反道路交通管
    理事件通知單，並於被通知人欄予以勾記，其通知聯依下列
    規定辦理：一當場舉發者，應填記駕駛人或行為人姓名、性
    別、出生年月日、地址、身分證統一編號及車主姓名、地址
    、車牌號碼、車輛種類，被查獲之駕駛人或行為人為受處分
    人時，應於填記通知單後將通知聯交付該駕駛人或行為人簽
    名或蓋章收受之；拒絕簽章者，仍應將通知聯交付該駕駛人
    或行為人收受，並記明其事由及交付之時間，拒絕收受者，
    應告知其應到案時間及處所，並記明事由與告知事項，視為
    已收受。…」，違反道路交通管理事件統一裁罰基準及處理
    細則第11條第1 項第1 款定有明文。證人即舉發員警洪一生
    證稱：當時其有向受處分人解釋違規行為及違反法條，但受
    處分人仍拒絕簽收舉發通知單，經詢問拒絕簽收之理由後，
    即告知本案之應到案時間及處所，原本有錄音，但後來錄音
    資料不見，其有將應到案時間及處所記載於車主地址欄，以
    符合送達之規定等語明確（見臺灣臺中地方法院卷第16頁）
    ，並有臺北市政府警察局舉發違反道路交通管理事件通知單
    影本（單號：北市警交字第AEX571207 號舉發通知單）附卷
    可參（見臺灣臺中地方法院卷第5 頁），其收受通知聯者簽
    章欄確已註記「當事人拒簽收，當事人以稱道路陷阱而拒簽
    收」、於車主地址欄則註記「已錄音、告知到案處所及違規
    法條及到案日」等字，堪認員警已依上開規定為處理，舉發
    單已生合法送達效力，先予敘明。
  (二)又受處分人經合法傳喚後並未到庭，而證人洪一生則證以：
    當天其在大業路與承德路口執行違規取締勤務，當時主要是
    攔檢未依規定兩段式左轉之違規行為；本件受處分人之違規
    係其取締的，當時其站在該路口之西南角靠承德路，受處分
    人由大業路北往東南方向行駛，該路口設置有應兩段式左轉
    之標誌；其全程看到受處分人沒有依兩段式左轉之規定左轉
    ，直接由大業路往承德路7 段左轉，其看到受處分人違規時
    即指揮示意攔停，而其所站立之位置在路口，該處係空曠的
    路口，沒有角落也沒有樹可以阻擋；依照其在簽名欄備註的
    意見，受處分人當時有表示這是道路陷阱，質疑標誌設置不
    當，但未質疑其站在暗處突然跑出來攔停等語甚詳（見臺灣
    臺中地方法院卷第15、16頁），並有證人庭呈該路段設置「
    前方路口機車兩段左轉」、「往承德路機車兩段左轉」等標
    誌之現場照片2 張、現場地圖等附卷可稽（見臺灣臺中地方
    法院卷第20至22頁），可佐證人洪一生前開證述屬實。是受
    處分人確有未依規定兩段式左轉之違規行為，應堪認定。
  (三)至舉發地點標誌、標線之劃設是否妥當，主管機關本即有其
    裁量權限，基於權力分立之機制，本院審認之範圍僅限於確
    定違規事實之有無及法規範涵攝、適用、評價之適當與正確
    與否，若非顯然有濫用裁量、怠於裁量或逾越裁量範圍之違
    法情事，即無從由司法介入審查。受處分人如認舉發地點之
    警告標誌牌位置與方向設置不當，自可建議主管機關檢討改
    進，尚難以其自身認為劃設不當而據以主張免罰，故受處分
    人之辯解，尚難採信。
五、綜上所述，受處分人確有於前揭時、地，在設有「兩段式左
    轉」標誌之路段，未依規定兩段式左轉之違規行為。從而，
    原處分機關依道路交通管理處罰條例第48條第1 項第2 款，
    裁處受處分人1,800 元罰鍰，並依同條例第63條第1 項第1
    款，併記違規點數1 點，並無不當。本件聲明異議為無理由
    ，應予駁回。
據上論斷，應依道路交通案件處理辦法第19條，裁定如主文。
中    華    民    國    98    年    9     月    30    日
                  交通法庭法  官  黎惠萍
以上正本證明與原本無異。
如不服本裁定，應於送達後5日內，向本院提出抗告狀。
                          書記官  林志忠
中    華    民    國    98    年    9     月    30    日


司法院資訊處製作；財團法人民間司法改革基金會備份。
